最　高　行　政　法　院　裁　定　　　　　　　　　九十三年度裁字第一二○七號
　　抗　告　人　乙○○
　　相　對　人　新竹市政府
　　代　表　人　甲○○
右抗告人因與相對人間工程受益費事件，對於中華民國九十二年五月二十八日臺北高
等行政法院九十二年度訴字第七五一號裁定提起抗告，本院裁定如左︰
　　主  文
抗告駁回。
抗告訴訟費用由抗告人負擔。
　　理  由
一、按抗告法院認抗告為不合法或無理由者，應為駁回抗告之裁定。次按提起行政撤
    銷訴訟，以有行政機關違法之行政處分存在為前提，所謂行政處分，乃中央或地
    方機關就公法上具體事件所為之決定或其他公權力措施而對外直接發生法律效果
    之單方行政行為。行政訴訟法第四條第一項、訴願法第三條第一項分別定有明文
    。又行政機關所為單純的事實敘述或理由說明，既不因該項敘述或說明而生法律
    上之效果，自非行政處分，人民對之既不得提起訴願。另當事人於終局判決後，
    不得就同一法律關係更行起訴，此為一事不再理之原則，違背此原則者，即屬法
    所不許。本院四十四年判字第十八號、第四十四號亦分別著有判例可參。
二、查本件抗告人與案外人林宏儒等所有坐落新竹市○○段一○○四地號土地，係位
    於相對人民國八十年二月十一日府工土字第七二四○二號公告徵收新竹市○道○
    道路新建工程受益範圍內，經相對人分三年六期徵收工程受益費。抗告人於八十
    八年八月十日向相對人提出陳情，主張系爭土地尚未開工建築改良物以前，請依
    改制前行政法院八十六年度判字第九五號判決理由揭示：「應令新竹市稅捐稽徵
    處准許抗告人至開工後繳納」，准其持分土地暫緩徵收工程受益費等語。經相對
    人以八十八年八月十六日府工土字第五二○九二號函復，以不符工程受益費免徵
    或緩徵規定為由否准，抗告人不服，循序提起訴願、再訴願，均遭決定駁回，復
    提起行政訴訟，經本院以九十一年度判字第三三一號判決駁回在案。嗣抗告人於
    以同一理由，向新竹市稅捐稽徵處陳請免徵公道四工程受益費，經該處移由相對
    人處理，相對人以九十一年八月一日府工土字第○九一○○五七六六九號函復新
    竹市稅捐稽徵處略以：「說明：一、依據貴處九十一年七月二十四日新市稅財一
    字第○九一○○三二五四一號函轉乙○○女士九十一年七月二十二日陳情書辦理
    。二、經查乙○○女士曾提起訴願、再訴願及行政訴訟，均經受理機關臺灣省政
    府、內政部、最高行政法院判決駁回在案。」等語，並以副本抄送抗告人。抗告
    人不服，提起訴願，經內政部以九十一年十二月六日台內訴字第○九一○○○七
    六九○號訴願決定，認系爭函復非行政處分為不受理之決定。抗告人仍有未服，
    遂提起本件訴訟，請求撤銷原處分及訴願決定等語。原裁定則略以：系爭函復之
    內容，僅係就抗告人申請免徵系爭土地之工程受益費乙事，說明該案曾循行政爭
    訟程序救濟在案，核其性質係屬單純事實敘述，尚不對外發生准駁之法律上效果
    ，揆諸首揭規定及判例意旨，並非行政處分，自不得對之提起行政爭訟。訴願決
    定以上開函復非屬行政處分，不予受理，即無不合。抗告人提起本件訴訟，顯非
    合法，應予駁回。縱認系爭函復係屬行政處分，然抗告人前曾於八十八年八月十
    日以系爭土地尚未開工建築改良物為由向相對人申請緩徵工程受益費，經相對人
    以同年月十六日府工土字第五二○九二號函復否准，抗告人不服，循序提起訴願
    、再訴願及行政訴訟，經本院以九十一年度判字第三三一號判決駁回確定在案，
    有各該訴願書、判決書在卷足憑。抗告人復就系爭土地以同一事由向相對人申請
    免徵工程受益費，核屬就同一法律關係更行主張，自與一事不再理原則相違背，
    抗告人提起訴願及本件訴訟，亦非合法，應予駁回。本院經核原裁定於法並無違
    誤。抗告意旨猶執詞略謂本院九十一年度判字第三三一號判決曲解工程受益費徵
    收條例施行細則第二條規定，將原無受益理由變為受益之不實事項，是為公法上
    之爭議，乃以原聲請再審理由及證據為抗告理由，爰請廢棄原裁定云云。然查相
    對人以九十一年八月一日府工土字第○九一○○五七六六九號函復新竹市稅捐稽
    徵處之內容，僅係就抗告人申請免徵系爭土地之工程受益費乙事，說明該案曾循
    行政爭訟程序救濟在案，核其性質係屬單純事實敘述，尚不對外發生准駁之法律
    上效果，並非行政處分，有如前述。抗告意旨指摘原裁定違誤，求予廢棄，難認
    有理由，應予駁回。
三、依行政訴訟法第一百零四條、民事訴訟法第九十五條、第七十八條，裁定如主文
    。
中　　華　　民　　國　　九十三　　　年　　　九　　　　月　　二十三　　　日
                    最 高 行 政 法 院  第 四 庭
                                審 判 長 法  官　　　徐　樹　海
                                         法  官      黃  合  文
                                         法  官　　　高　啟　燦
                                         法  官　　　吳　錦　龍
                                         法  官　　　林　茂　權
右  正  本  證  明  與  原  本  無  異
　　　　　　　　　　　　　　　　　　　　 法院書記官　王  褔  瀛
中　　華　　民　　國　　九十三　　　年　　　九　　　　月　　二十三　　　日
